# 分月支付的竞业限制补偿金的账务处理

提问人：374462863 时间：2015-08-27 23:11:00
公司分月支付给极少数员工的竞业限制补偿金，应该怎么做账务处理呢？是在员工离职时，一次性进费用，同时做应付职工薪酬，还是分月进费用呢？另外，应付职工薪酬的二级科目是辞退福利还是离职后福利呢？

回答人：chenyiwei
《瑞华研究 2001 ～ 2014 汇编》之“问题1-4-2（辞退福利的预提问题）”中讨论过这个问题，如下：
除了《劳动合同法》第四十六条、第四十七条规定的解除劳动合同经济补偿以外，根据《劳动合同法》第二十三条规定，用人单位与劳动者可以在劳动合同中约定保守用人单位的商业秘密和与知识产权相关的保密事项。对负有保密义务的劳动者，用人单位可以在劳动合同或者保密协议中与劳动者约定竞业限制条款，并约定在解除或者终止劳动合同后，在竞业限制期限内按月给予劳动者经济补偿。第二十四条进一步规定：竞业限制的人员限于用人单位的高级管理人员、高级技术人员和其他负有保密义务的人员；竞业限制的范围、地域、期限由用人单位与劳动者约定，竞业限制的约定不得违反法律、法规的规定；竞业限制期限不得超过 2 年。 从该条规定看，导致需要支付竞业限制经济补偿的事项是特定劳动者的劳动合同的解除或者终止，但是否需要支付该种补偿，以及支付期限和支付标准等，主要取决于双方在劳动合同中的约定，法律直接作出的强制性规定较少。因此，应当把竞业限制经济补偿看作不同于《劳动合同法》第四十六条、第四十七条规定的解除劳动合同经济补偿的另一类经济补偿。 ①确认 如前所述，导致需要支付竞业限制经济补偿的事项是特定劳动合同的解除或者终止（但可能不限于《劳动合同法》第四十六条规定的情形），且在劳动合同解除或终止后，该劳动者已不再能为用人单位带来经济利益，因此属于辞退福利的一种。其确认条件应满足《企业会计准则第 9 号——职工薪酬》及其应用指南所规定的一般原则。前面对解除劳动合同经济补偿金是否应当在劳动合同存续期间计提问题的讨论，也可在一定程度上作为参考。 如果劳动合同约定员工在合同期满前辞职或者合同期满时自然终止劳动关系也可享受竞业限制补偿，则带有“离职后福利”的性质，此时应考虑能否根据本企业或者同行业类似企业过去的历史经验合理估计未来将离职或自然终止劳动关系的员工数量。如果可以合理估计将享受竞业限制经济补偿的现职员工数量，且劳动合同或保密协议中约定了明确的补偿标准和补偿期限的，则应当在合同存续期间计提与竞业限制经济补偿相关的预计负债，将其平均计入劳动关系存续期间各年度／期间的损益（少数情况下也可能计入存货生产成本等）。 ②计量 由于竞业限制经济补偿是在竞业限制期限内按月支付的，因此如果该期限超过一年，就需要根据《企业会计准则第 9 号——职工薪酬》及其应用指南的规定，将未来需要支付的竞业限制经济补偿选择恰当的折现率，以折现后的金额计量。折现率的确定可以参考《企业会计准则第 9 号——职工薪酬（ 2014 年修订）》第十五条和IAS19（ 2011 年修订）第 83 段中的相关规定，以期限与辞退福利的支付期限相同或接近的高质量公司债券或者政府债券（国债）于资产负债表日的市场收益率为基础确定。